【裁判字號】    91,交聲,1249
【裁判日期】    920305
【裁判案由】    違反道路交通管理處罰條例聲明異議
【裁判全文】
臺灣臺北地方法院交通事件裁定                九十一年度交聲字第一二四九號
    異議人即
    受處分人  甲○○
右列異議人因違反道路交通管理處罰條例案件，對於交通部公路總局臺北區監理所民
國九十一年八月六日所為之處分（原處分案號：北監六字第裁四０—Ｃ000000
00號），聲明異議，本院裁定如左：
    主  文
原處分撤銷。
    理  由
一、按有違反道路交通管理處罰條例之行為時，應先由交通勤務警察或依法令執行交
    通稽查任務人員稽查屬實後，填製舉發違反道路交通管理事件通知單（下稱違規
    通知單）予以舉發，並應於違規通知單上載明受處分人應到案接受裁決之日期，
    將該違規通知單當場交付或送達於受處分人，如為逕行舉發之情形，應按已查明
    之資料填註車牌號碼、車輛種類、車主姓名或地址，並於通知單上方空白處加註
    逕行舉發之文字後，由舉發機關送達被通知人；俟合法舉發後，除受處分人對舉
    發事實承認無訛且自動繳納罰鍰者外，處罰機關裁決時應參酌舉發違規事實、違
    反情節、稽查人員處理意見、受處分人之陳述等，認違規事實明確者，並應視受
    處分人有無到案聽後裁決、到案聽裁日期有無逾越應到案日期等情節，依統一裁
    罰標準表裁決處罰，道路交通管理處罰條例第七條、違反道路交通管理事件統一
    裁罰基準及處理細則第十條、第十一條第一項、第四十一條、第四十三條定有明
    文。由上開規定可知，交通勤務警察或依法令執行交通稽查任務人員所填製之違
    規通知單，因其上有受處分人應到案接受裁決之期限，受處分人必須確有收受該
    違規通知單，處罰機關始得參酌上開有無逾越應到案日期、違規是否屬實等情節
    加以裁罰，是此一舉發程序已否完成，對於處罰機關之裁決合法與否，自有重要
    影響，而屬程序上應先行合法具備之要件，倘無從認定受處分人已經收受該違規
    通知單，因舉發程序並不合法，處罰機關即不得加以裁罰。
二、原處分機關認：受處分人於民國九十一年三月二十日下午三時四十五分許，駕駛
    車牌號碼為三Ａ—八二九號營小客車，沿一０六號縣道由石碇往平溪方向行駛，
    行經臺北縣石碇鄉永定村蚯蚓坑一之一號前，該處為雙向二車道，並劃有分向限
    制線，因見同向前方停有ＤＨ—七０四三號石碇鄉公所社區巴士正在下客，即違
    反道路交通安全規則第九十七條第二款規定，跨越分向限制線，駛入來車車道，
    並違反同規則第九十四條第三項規定，未注意車前狀況並採取必要之安全措施，
    撞及正由ＤＨ—七０四三號前方穿越馬路之四歲幼童林政穎，致其受有腦震盪併
    臉部、左手小指擦傷之傷害，到場處理之臺北縣政府警察局交通隊員警李振福事
    後以受處分人有道路交通管理處罰條例第六十一條第三項之違規行為為由逕行舉
    發，舉發單位將該違規通知單掛號送達受處分人，因該違規通知單無法送達，改
    以寄存郵局之方式送達，受處分人於應到案日期前得知上開舉發情形，向原處分
    機關提出申訴，原處分機關函請舉發單位調查後，仍認違規事實明確，適用前開
    條例規定，從重裁處受處分人吊扣駕照六個月。
三、受處分人聲明異議意旨略以：伊未曾收受本件違規通知單，係因九十年三月二十
    五日、四月十九日報考職業大客車駕駛執照遭監理機關以尚有違規案件、資格不
    符遭拒，始知遭舉發此部分違規等語。經查：卷附違規通知單上，雖記載違規車
    輛為三Ａ—八二九號營小客車、違規時間為九十一年三月二十日下午三時四十五
    分許、違規路段為石碇鄉永定村蚯蚓坑一之一號、駕駛人姓名為「甲○○」等文
    字無訛；惟其上駕駛人地址欄則記載為「臺北縣新店市○○路○段一五九巷三九
    號四樓」云云，經查，受處分人住所係位於臺北縣新店市○○路○段一五九巷三
    九號四樓，且於八十九年九月廿八日即遷入，有本院查詢法務部戶役政連結作業
    系統一紙在卷可稽，且本件裁決書、受處分人之聲明異議狀亦均記載受處分人之
    住址為臺北縣新店市○○路○段一五九巷三九號四樓，而非本件違規通知單所載
    之臺北縣新店市○○路○段一五九巷三九號四樓；另經本院查詢臺北縣新店市戶
    政事務所網站，亦無臺北縣新店市○○路○段一五九巷三九號四樓地址，有查詢
    結果二紙附卷可考，核與卷附交通部公路總局臺北區監理所九十二年二月二十五
    日（營）九二—四五三—九—０一五五八函內所附告臺北縣政府警察局交通隊違
    規通知單信函上，退件原因為「查無此地址」相符，顯見本件違規通知單係誤繕
    地址為臺北縣新店市○○路○段一五九巷三九號四樓而未曾合法送達於本件受處
    分人，雖其後受處分人於到案日期前輾轉得知遭舉發一事，惟仍與具體收受違規
    通知單、得知舉發相關內容、細節之情形不同，本件顯屬不合法之舉發，本件既
    無合法舉發，與未舉發無異，既無舉發，依前揭說明，原處分機關即無從加以裁
    罰，原處分機關不察，於前開法定程序未備之情形下，仍以受處分人有違反道路
    交通管理處罰條例第六十一條第三項之規定，裁處受處分人吊扣駕照六個月，於
    法尚有未洽，本件異議為有理由，應將原處分撤銷，由原處分機關另為適法之裁
    處。
四、據上論斷，應依道路交通案件處理辦法第二十條前段，裁定如主文。
中      華      民      國    九十二    年      三      月      五      日
                                      臺灣臺北地方法院交通法庭
              法  官  張  永  宏
右正本證明與原本無異。
如不服本裁定，應於裁定送達後五日內向本院提出抗告狀。
                                          書記官  高  永  珍
中      華      民      國    九十二    年      三      月      五      日


司法院資訊處製作；財團法人民間司法改革基金會備份。
